【裁判字號】    90,上易,2354
【裁判日期】    901003
【裁判案由】    過失傷害
【裁判全文】
臺灣高等法院刑事判決                            九十年度上易字第二三五四號
    上  訴  人  臺灣板橋地方法院檢察署檢察官
    被      告  丙○○
    選任辯護人  李春榮
右上訴人因被告過失傷害案件，不服臺灣板橋地方法院九十年度易字第六二五號，中
華民國九十年五月三十一日第一審判決（起訴案號：臺灣板橋地方法院檢察署八十九
年度偵字第二三０三四號）提起上訴，本院判決如左：
    主  文
原判決撤銷。
丙○○無罪。
    理  由
一、公訴意旨如附件起訴書所載。
二、按公訴人認被告丙○○涉有過失傷害罪之犯行，無非以其犯罪事實業據告訴人乙
    ○○指訴綦詳，復有診斷證明書二紙、臺北縣三峽鎮恩主公醫院病歷資料一份附
    卷可稽為其論據。惟訊據被告丙○○堅決否認有過失傷害之犯行，辯稱：伊當時
    均係依教練教導之動作施作，並無過失，且跌倒時伊並未壓到告訴人的腳等語。
三、按犯罪事實應依證據認定之，無證據不得推定其犯罪事實，刑事訴訟法第一百五
    十四條定有明文。而所謂證據，係指足以證明被告確有犯罪行為之積極證據而言
    ，該項證據須適於為被告犯罪之證明者，始得採為斷罪之資料；再告訴人之告訴
    ，係以使被告受刑事訴追為目的，是其陳述是否與事實相符，仍應調查其他證據
    以資審認（參照最高法院六十九年臺上字第四九一三號、五十二年臺上字第一三
    ○○號等判例要旨）。又按過失責任之有無，應以行為人之懈怠或疏虞與結果之
    發生有相當因果關係為斷，所謂相當因果關係，即就所生之結果觀察，認為確因
    某項因素而惹起，又從因素觀察，認為足以發生此項結果，始克當之，且刑法上
    之過失犯，以行為人對於結果之發生，應注意並能注意為成立要件，若行為人縱
    加注意，仍不能防止結果之發生，即非其所要注意，自難以過失論，是以刑法上
    對於結果之發生，是否負有過失責任，須該結果之發生與被告之是否疏於注意，
    且該結果之發生係因被告過失行為所引起者為限。經查：
    （一）告訴人於原審調查時指陳被告與伊於民國（下同）八十九年四月二十八日
          上午七時許，在臺北縣三峽鎮○○路三鶯游泳池畔走道上，實施馬鞍法水
          上救生技能岸上練習，在做連續動作第一動作時，因被告扮演溺者後仰時
疏未注意任將全身力量放壓在伊身上，致伊右膝劇痛承受不住，跌坐在地
          ，並遭被告躺壓在伊右腳踝上，使伊右腳受有傷害云云。然查被告於偵查
          中及原審審理時均辯稱：伊與告訴人當時係在做馬鞍法救生連續動作之第
          三動作至第四動作之間，告訴人要將伊背起時，不知何故就跌倒在地等語
          情節一致，核與證人即其救生訓練總教練詹明杰於原審九十年四月十日調
          查時證稱：被告與告訴人跌坐時是在做（馬鞍法救生技能）第三、四個動
          作等語符合，而證人即在場同時練習之學員李麗萩於原審上開期日調查時
          亦證稱：伊當時係站在告訴人、被告一組之左前方，當伊等在做第三、第
          四動作時，只聽到有人喊叫一聲，伊轉身一看就看到告訴人坐在地上抱著
          腳喊痛等語，另告訴人於偵查中亦曾指陳：當時教練在陸上教導他們馬鞍
          法水上救生技能訓練，因伊比較沒有力量，所以伊背被告才會跌倒等語（
          見八十九年度他字第二八四二號偵查卷二十七頁反面），與被告所辯跌倒
          發生情節相符，足見被告所稱：伊與告訴人係在馬鞍法救生動作之第三至
          第四動作間發生跌倒之情，應非虛情。
    （二）依前所述，告訴人既係在與被告演練做陸上練習馬鞍法救生動作之第三至
          第四動作間時，因其右膝突然劇痛，無力支撐而跌坐在地，依其受訓單位
          中華民國紅十字會臺北縣支會水上安全救生訓練教材所示，當時之演練動
          作係由扮演救生者之告訴人將扮演溺者之被告一手上拉，將其肘部套在其
          脖子上，另一手移至被告頭旁托住頭部後，彎腰再以另一手扳住被告腿部
          雙膝窩處，將被告側彎俯臥背負在告訴人背腰上之際，此有該會水上安全
          救生訓練教材在卷可參，衡諸其當時演練之動作，被告扮演溺者之動作純
          係被動由扮演救生者之告訴人將其全身背負起在背腰上，僅可由告訴人自
          行斟酌其體力、身體狀況量情施力，被告顯無從注意及控制其身體力量，
          以避免告訴人無法承受其體重而受傷。況依告訴人自陳：事前伊二人已輪
          流扮演救生者、溺者，練習做同樣動作二次，並無狀況發生，第三次演練
          時才發生跌坐等情（見八十九年度他字第二八四二號偵查卷六十二頁、六
          十三頁之告訴人八十九年十一月八日訴狀、原審九十年四月十日訊問筆錄
          ）觀之，被告於不熟知告訴人體力、身體有何舊疾之情況下，自當信賴告
          訴人有能力在身體無虞之情況下將其背負起，顯無從預見告訴人會因此以
          致右膝劇痛而跌坐在地受傷。再參諸證人甲○○於本院調查時證稱，曾聽
          過旁邊的人提到教練有問過告訴人是否能勝任，告訴人說可以，始讓渠等
          一起練習等語（見本院九十年八月十七日訊問筆錄），顯見告訴人自信其
          體力確足以背負被告，始與被告一同演練，是依上述被告與告訴人當時演
          練施做之動作及被告基於事前與告訴人演練正常之認識，告訴人自信其體
          力足以背負被告，又未告知身有舊疾之情況下，被告顯無從注意及預見告
          訴人受傷之可能，自難謂其有何過失可言。
    （三）次按告訴人雖於八十九年四月二十八日練習時跌坐後，即於同日赴臺北縣
          蘆洲市○○路四十一號「勝原堂中醫診所」診療，然其出具之診斷證明書
          係記載告訴人「下肢多處挫傷」，有該診斷證明書附於偵查卷可稽，核諸
          其診斷之傷害情狀，顯與告訴人指訴之右膝劇痛、右腳踝遭壓傷之情節不
          相吻合，故尚難遽以該診所之診斷證明書認定告訴人於上開時地與被告練
          習跌坐時受有傷害之情。再告訴人另於八十九年七月二十六日至同年八月
          二十八日期間，曾至臺北縣土城市○○路○段三二○號「元復醫院」就診
          並開刀手術治療，然查元復醫院出具之診斷證明書所載告訴人傷害情節係
          「右股骨及軟骨骨頭骨折」，有該醫院出具診斷證明書在卷可按，核諸其
          診斷之傷害情狀，亦與告訴人指訴之右膝劇痛、右腳踝遭壓傷之情節顯有
          不合，且其就診手術期間，距與被告練習跌坐之日差距有數月之久，故亦
          更難憑該診斷證明書上開所載告訴人傷害情狀，遽認係與被告練習跌坐時
          所致。又告訴人雖曾於八十九年五月二日起至臺北縣三峽鎮恩主公醫院復
          健科就診，經檢查局部壓痛點在右膝內側，但無外表瘀青或血塊沈澱，經
          口服藥物及復健治療，同年月八日，疼痛已有減輕，但仍稍腫脹，同年月
          十日超音波檢查證明膝關節積血，同年月十二日膝部磁振掃瞄，發現膝部
          內側半月板有類似退化不正常訊號，其後自同年月二十日起至九十年四月
          十六日止復健治療，右膝關節角度已達正常，右側股四頭肌萎縮已改善，
          有該醫院告訴人病歷摘要記錄在卷可按。然依上開記錄所述，告訴人於八
          十九年五月十二日前經診斷右膝內側僅有局部壓痛點，無瘀青、血塊沈澱
          ，已與上開勝原堂中醫診所、元復醫院診斷所述之「下肢多處挫傷」、「
          右股骨及軟骨骨頭骨折」等傷害不相符合，況告訴人係於八十九年五月二
          日始至恩主公醫院診療，此診斷出之右膝內側局部壓痛，是否與被告於八
          十九年四月二十八日練習跌坐有關，亦難確認。況告訴人於八十九年五月
          十二日又曾赴恩主公醫院急診，自訴其因跳水不慎傷到以致右膝疼痛，此
          有告訴人該日急診病歷在卷可稽，則此後告訴人傷害之診斷，是否與被告
          有關，亦難遽認。此外經原審函詢恩主公醫院告訴人上開診療傷害情形與
          其於八十九年四月二十八日與被告練習時發生跌坐情節，有無因果關係一
          節，該院函覆稱「無法判定有絕對因果相關性」，有上開告訴人病例摘要
          記錄可據，因此就恩主公醫院之病歷資料尚難認被告對告訴人有過失傷害
          之情可言。至於上開勝原堂中醫診所、元復醫院雖經原審函詢告訴人前開
          診療傷害情形與其於八十九年四月二十八日與被告練習時發生跌坐情節，
          有無因果關係一節，均覆稱有因果關係之可能云云，然除上開所述其診斷
          證明書所載告訴人傷害情狀，明顯與告訴人指訴被告過失傷害情節不合外
          ，其等均未檢送所據診斷病歷資料以佐其說，是函覆意見，自難遽以採信
          。依上所述，上開勝原堂中醫診所、元復醫院出具之診斷證明書及恩主公
          醫院之病歷資料，皆不足確認告訴人指訴之「下肢多處挫傷」、「右股骨
          及軟骨骨頭骨折」等傷害，與於八十九年四月二十八日與被告練習時跌坐
          ，有相當之因果關係。
四、綜上所述，依被告與告訴人練習情節觀之，扮演溺者之被告顯無從注意或預見告
    訴人受傷之可能，即無何過失可言，次按告訴人提出之診斷證明書所載傷害情狀
    均與其指訴受傷情節不合，亦難據認其受傷害與被告練習時之行為有何因果關係
    ，從而尚難認被告對告訴人有何過失傷害犯行，此外復查無其他積極證據足認被
    告對告訴人確有過失傷害之犯行，是本件不能證明被告犯罪，自應為無罪之諭知
    。
五、原審對被告諭知無罪，固非無見，惟原判決理由欄一載明公訴意旨如起訴書所載
    （如附件）然查所有判決正本，附件起訴書均付闕如顯有判決不備理由之違法。
    檢察官循告訴人請求上訴，其上訴意旨仍執陳詞認應成立犯罪，指摘原判決不當
    ，雖無理由，然原判決既有如上可議之處，自屬無可維持，應由本院將原判決撤
    銷改判，對被告為無罪之諭知。
據上論斷，應依刑事訴訟法第三百六十九條第一項前段、第三百六十四條、第三百零
一條第一項，判決如主文。
本案經檢察官蔡薰慧到庭執行職務。
中    華    民    國      九十    年      十        月        三        日
                              臺灣高等法院刑事第八庭
                                  審判長法  官  蔡  秀  雄
                                        法  官  沈  宜  生
                                        法  官  楊  炳  禎
右正本證明與原本無異。
不得上訴。
                                        書記官  廖  素  花
中    華    民    國      九十    年      十        月        四        日


司法院資訊處製作；財團法人民間司法改革基金會備份。
